【裁判字號】    98,訴,13
【裁判日期】    980731
【裁判案由】    搶奪等
【裁判全文】
臺灣高雄地方法院刑事判決                98年度訴字第13號
                                        98年度訴字第14號
公  訴  人  臺灣高雄地方法院檢察署檢察官
被      告  乙○○
上列被告因搶奪等案件，經檢察官提起公訴（97年度偵緝字第
1958號、第1959號）及追加起訴（97年度偵字第14252 號、第
23497號），本院判決如下：
    主  文
乙○○犯搶奪罪，共參罪，均累犯，各處有期徒刑玖月。應執行
有期徒刑貳年。
其他被訴竊取蔡永和、張文政、葉愛琳、王明娟財物部分，均無
罪。
    事  實
一、乙○○前於民國92年12月間因傷害等案件，經本院判處有期
    徒5 月，如易科罰金，以銀元300 元折算1 日確定，甫於94
    年6 月30日執行完畢出監。仍不知悛悔，竟意圖為自己不法
    之所有，基於搶奪之犯意，分別：
  (一)於96年6 月22日22時10分許，在高雄市左營區○○○路338
    號「呷佰二」店前，見丙○○獨自一人購物後上車，於發動
    車子等綠燈亮專心欲將車子由路邊移出往前行駛之際，乘其
    不備，而以打開右駕駛座車門伸手拿取方式，搶奪丙○○放
    置自小客車右駕駛座上內有信用卡5 張（玉山銀行2 張、慶
    豐銀行1 張、中國信託銀行2 張）、郵局提款卡1 張、身分
    證、汽車行照、汽車駕照各1 張、現金約新台幣（下同）2
    千多元、技嘉牌（起訴書誤載為芭比牌）G-RE型粉紅芭比手
    機1 支（序號為000000000000000 號）、摩托羅拉牌手機1
    支（序號為000000000000000 號）之黑色皮包1 只，得手後
    騎機車逃逸。嗣於96年6 月30日晚上8 時許，在高雄市三民
    區○○○路347 號「益明車業行」內，將該技嘉牌芭比手機
    售予不知情之洪榮丁，摩托羅拉手機則留供己用。
  (二)於96年11月15日20時30分許，在高雄市○○區○○路與明誠
    路口，見自小客車車主甲○○甫將小孩安置在後座，並將皮
    包放置右前座，未及將車門上鎖之際，竟乘其不備，以打開
    右駕駛座車門伸手拿取方式，搶奪甲○○所有放置右駕駛座
    上之皮包1 只（內有身分證、駕照、行照、健保卡各1 張、
    現金1 萬2000元、信用卡合作金庫銀行、台新銀行、中國信
    託銀行、遠東銀行、花旗銀行各1 張、NOKIA 牌手機1 具《
    序號為000000000000000 號》），得手後亦旋即逃逸。嗣於
    96年12月14日晚間7 、8 時許，持上開NOKIA 牌手機至不知
    情之林俊男所經營之「政炫通訊二手機交換店」（址設高雄
    市○○區○○街730 號），欲出售予林俊男，惟因該手機故
    障無法開機，而未取得代價，直接將該手機交付予林俊男。
    嗣為警據報後循線查獲。
  (三)於96年10月5 日18時30分許，在高雄市○○區○○路與文自
    路口，見林妙真甫發動停放在路邊之車牌號碼ZI-3757 自小
    客車之引擎而尚未上鎖，趁林妙真不及抗拒之際，徒手開啟
    右側車門，搶奪林妙真所有置放在右前乘客座之皮包（內有
    健保卡、易利信廠牌、型號K610I 之手機1 支、現金2000多
    元等物）1 只，得手後，即騎乘不詳車號之機車逃逸。嗣於
    96年11月10日，持上開易利信廠牌手機1 支，至高雄市新興
    區○○○路133 之1 號「全亞洲通訊有限公司」（下稱全亞
    洲公司），以2,500 元之價格，賣予不知情之黃瓊鶯；嗣經
    黃瓊鶯發覺有異，主動提供予警方，經警循線查獲上情。
二、案經高雄市政府警察局、高雄市政府警察局三民第一分局及
    左營分局分別報請臺灣高雄地方法院檢察署檢察官偵查起訴
    。
    理  由
壹、證據能力方面：
一、按被告以外之人（包括證人、鑑定人、告訴人、被害人及共
    同被告等）於審判外之陳述雖不符刑事訴訟法第159 條之1
    至之4 等4 條之規定，而經當事人於審判程序同意作為證據
    ，法院審酌該言詞陳述或書面陳述作成時之情況，認為適當
    者，亦得為證據；當事人、代理人或辯護人於法院調查證據
    時，知有刑事訴訟法第159 條第1 項不得為證據之情形，而
    未於言詞辯論終結前聲明異議者，視為有前項之同意，同法
    第159 條之5 定有明文。本件證人即被害人丙○○、甲○○
    、林妙真、蔡永和、張文政、葉愛琳、王明娟、證人洪榮丁
    、傅啟欣、吳晏蘋、林俊男、黃瓊鶯均屬被告以外之人，渠
    等於警詢中之證述，雖屬傳聞證據，經查無刑事訴訟法第15
    9 條之1 至第159 條之4 之傳聞證據例外情形，且於本院審
    判時，檢察官、被告、辯護人均未聲明異議，本院審酌該證
    據作成時並無不當取供之情況，認為適當，得為證據，合先
    敘明。
二、按被告以外之人於偵查中向檢察官所為陳述，除顯有不可信
    之情況者外，得為證據，同法第159 條之1 第2 項定有明文
    。證人丙○○、林妙真、王明娟於檢察官偵查中所為之陳述
    ，業經具結而為證述，查無檢察官在偵查時有不法取供之情
    形，且證人丙○○、林妙真、王明娟均經本院行交互詰問程
    序，被告之對質詰問權已獲得保障，依上說明，證人丙○○
    、林妙真、王明娟於偵查中之證詞自均具有證據能力。
貳、實體方面：
一、有罪部分：
  (一)訊據被告固不否認有於96年6 月30日晚上8 時許，在高雄市
    三民區○○○路347 號「益明車業行」內，將丙○○所有之
    技嘉廠牌G-RE型粉紅芭比手機1 支（序號：00000000000000
    0 號）售予洪榮丁；於96年12月14日晚間7 、8 時許，持甲
    ○○所有NOKIA 廠牌手機1 支（序號：000000000000000 號
    ）至林俊男所經營之「政炫通訊二手機交換店」，欲出售予
    林俊男，因該手機故障無法開機，而未取得代價，直接將該
    手機交付予林俊男；於96年11月10日，持林妙真所有易利信
    廠牌手機1 支（型號K610I） ，至高雄市新興區○○○路13
    3 之1 號全亞洲公司，以2,500 元之價格，賣予黃瓊鶯等情
    ，惟矢口否認有何搶奪犯行，辯稱：上開手機均是伊於住家
    附近拾獲，伊未搶奪云云。
  (二)惟查：
  1.上開事實欄一、(一)部分：
  (1)被害人丙○○於96年6 月22日22時10分許，在高雄市左營區
    ○○○路338 號「呷佰二」店前，獨自一人購物完畢後上車
    ，於發動車子等綠燈亮專心欲將車子由路邊移出往前行駛之
    際，未及防備，遭歹徒以打開右駕駛座車門伸手拿取方式，
    搶奪其放置於自小客車右駕駛座上之黑色皮包1 只（內有信
    用卡5 張（玉山銀行2 張、慶豐銀行1 張、中國信託銀行2
    張）、郵局提款卡1 張、身分證、汽車行照、汽車駕照各1
    張、現金約2 千多元、技嘉牌G-RE型粉紅芭比手機1 支（序
    號為000000000000000 號）、摩托羅拉牌手機1 支（序號為
    000000000000000 號），得手後騎機車逃逸等情，業據證人
    丙○○於警詢、偵查及本院證述在卷（見警一卷第9 至10頁
    、偵一卷第10至12頁、本院訴字第13號卷第30至32頁），並
    有勤務指揮中心重大治安事故指揮調度警力記錄1 份、通聯
    調閱查詢單2 份（見警一卷第17至20、22、24頁）在卷為憑
    。證人丙○○之警詢筆錄固記載伊於上車時，發現放在右前
    座之黑色皮包遭人竊取云云，惟證人丙○○於偵查及本院均
    證述其報警時向警察說包包是被搶等語（見偵一卷第11頁、
    本院訴字第13號卷第30頁背面），且證人丙○○報案時係陳
    述其遭歹徒搶走皮包，歹徒得手後往自由路方向逃逸等語，
    有勤務指揮中心重大治安事故指揮調度警力記錄1 紙在卷為
    憑（見警一卷第17頁），則行為人拿取被害人丙○○之皮包
    時，顯係在被害人丙○○實力支配下突然搶去，自屬搶奪而
    非竊盜，不能因被害人丙○○警詢筆錄上開記載，認被害人
    丙○○之皮包係被竊。
  (2)被告於96年6 月30日晚上8 時許，在高雄市三民區○○○路
    347 號「益明車業行」內，將被害人丙○○遭搶奪之上開技
    嘉牌芭比手機售予不知情之洪榮丁，上開摩托羅拉手機則留
    供己用等情，業據被告於偵查及本院供承於96年6 月30日將
    芭比手機賣給洪榮丁，另有試打摩托羅拉牌手機等語（見偵
    二卷第38頁、本院訴字第13號卷第94至95頁），核與證人洪
    榮丁於警詢時證述被告於96年6 月30日下午8 時許，持1 支
    手機（序號：000000000000000 號）及另1 支OKWAP 牌（序
    號：000000000000000 號）至「益明車業行」，以2000元代
    價販售與伊等語（見警一卷第2 、5 頁），證人傅啟欣於警
    詢時證稱：伊於96年2 月10日以伊名義申設之0000000000門
    號，於申辦後，伊交由伊公司離職員工即被告乙○○使用等
    語（見警一卷第8 頁）相符，另0000000000門號於96年7 月
    1 日下午3 時34分、35分許，搭配序號000000000000000 號
    手機使用，亦有通聯調閱查詢單1 紙在卷為憑（見警一卷第
    24頁），足見被告於96年6 月22日被害人丙○○遭搶奪後，
    同時持有被害人丙○○遭搶奪之上開2 支手機。
  (3)證人丙○○於本院證稱：當天行搶之人身高、身材、眼睛與
    被告有一點相似，伊不能百分之百確定行搶之人是被告，但
    是很像；伊有開車門下車追歹徒，歹徒有回頭丟掉伊蓋在包
    包上的衣服，伊有看到歹徒的眼睛等語（見本院訴字第13號
    卷第30頁背面至31頁），已證述歹徒之眼睛及身體外型與被
    告相似。被告雖於本院審理時供稱：上開芭比手機是伊於住
    家附近同盟路、孝順街附近之公園拾獲，當時手機掉在草皮
    上，伊另在同盟路上拾獲上開摩托羅拉牌手機，不是同一天
    撿到云云（見本院訴字第13號卷第95頁），然被告於偵查中
    供稱：伊向傅啟欣借用門號使用之手機（即上開摩托羅拉牌
    手機）是在伊家附近公園的草坪角落撿到云云（見偵二卷第
    38 頁） ，對於如何拾獲被害人丙○○遭搶奪之上開2 支手
    機，供詞前後不一，是否可信，已非無疑。又被害人丙○○
    所有上開2 支手機同時放在皮包內於上開時、地遭歹徒搶奪
    而喪失，竟均在被告持有中，被告所辯上開2 支手機係其在
    不同時間、地點拾獲云云，此種巧合，殊難想像，被告所言
    ，實難採信。足認被告確係於上開時、地搶奪被害人丙○○
    上開財物之行為人。
  2.上開事實欄一、(二)部分：
  (1)被害人甲○○於96年11月15日20時30分許，在高雄市○○區
    ○○路與明誠路口，將小孩安置在其所有自小客車後座，並
    將皮包放置右前座，未及將車門上鎖之際，遭歹徒乘其不備
    ，以打開右駕駛座車門伸手拿取方式，搶奪其所有放置右駕
    駛座上之皮包1 只（內有身分證、駕照、行照、健保卡各1
    張、現金1 萬2000元、信用卡合作金庫銀行、台新銀行、中
    國信託銀行、遠東銀行、花旗銀行各1 張、NOKIA 牌手機1
    具《序號為000000000000000 號》），歹徒得手後旋即逃逸
    等情，業據證人即被害人甲○○於警詢及本院證述在卷（見
    警二卷第1 至2 頁、本院訴字第13號卷第32至34頁）。證人
    甲○○之警詢筆錄固記載：伊是於96年11月15日約20時30分
    許，將伊車號Q5-9388 號車輛停放在左營區○○路與明誠路
    口，伊下車接小孩，回來開時便發現汽車內右前座上之手提
    包被竊云云（見警二卷第1 至2 頁），惟證人甲○○於本院
    審理時證稱：有次伊從自由路之故事屋帶小朋友走出來，要
    開車門時，歹徒就把包包搶走，當天伊去報案說伊被搶，當
    時伊一上車後，伊把小孩安置在後座，伊包包一放上去，歹
    徒就從右手邊開車門搶走，後來警察打電話給伊說抓到搶匪
    ，歹徒是戴半罩式安全帽，鏡面可以往上拉；伊當天包包被
    拿走，包包裡有錢包、資料、手機、錢、證件，警察告訴伊
    手機有找回來；伊當時於警詢筆錄簽名時，沒有很仔細看筆
    錄，伊告訴警察伊之包包被搶走等語（見本院訴字第13號卷
    第32頁背面至34頁），證述其於96年11月15日20時30分許，
    係遭歹徒搶奪其包包，又參酌證人甲○○之警詢筆錄記載：
    歹徒是1 名男子年約30至40歲，頭戴半罩式安全帽，騎乘機
    車，作案後往三民區○○路方向逃逸等語（見警二卷第2 頁
    ），可知被害人甲○○於案發時有當場看見歹徒，此與警詢
    筆錄記載「發現」手提包「被竊」乙節，顯有矛盾。而刑法
    上之竊盜罪係以乘人不知秘密竊取他人之動產為成立要件，
    如係乘人不備公然奪取他人支配下之財物，則為搶奪而非竊
    盜，由證人甲○○於本院上開證述其手提包遭奪取之經過，
    行為人顯係乘其不備公然奪取，而非於在證人甲○○不知之
    情況下竊取之，則證人甲○○上開警詢筆錄記載被害人之手
    提包係「被竊」云云，顯然於法律評價上有所誤會，應認被
    害人甲○○所有上開手提包及內裝財物係於上開時、地遭搶
    奪。
  (2)被告於96年12月14日晚間7 、8 時許，持被害人甲○○遭到
    搶奪之上開NOKIA 牌手機（黑色、序號為000000000000000
    號），至不知情之林俊男所經營之上址「政炫通訊二手機交
    換店」，欲出售予林俊男，惟因該手機故障無法開機，而未
    取得代價，直接將該手機交付予林俊男，嗣因吳晏蘋至「政
    炫通訊二手機交換店」送修行動電話，林俊男遂將該手機供
    予吳晏蘋替代使用等情，業據被告於偵查及本院供承在卷（
    見偵二卷第37頁、本院訴字第13號卷第95 頁） ，核與證人
    林俊男於警詢時證述：被告於上開時、地，持上開手機欲出
    售給伊，因該手機無法開機，故伊未收購，被告遂表示交與
    伊做資源回收，伊事後修理，該手機僅係電池故障，經更換
    過電池，即能使用，嗣於96年12月中旬，吳晏蘋至伊店送修
    行動電話，伊將該手機交給吳晏蘋作為替代使用等語（見警
    二卷第6 至8 頁），及證人吳晏蘋於警詢時證稱：伊於96年
    12 月 中，因伊使用之行動電話故障送修，手機店老闆曾借
    伊1支 黑色NOKIA 廠牌手機使用等語（見警二卷第3 至5 頁
    ）大致相符，並有高雄市政府警察局左營分局扣押物品目錄
    表1紙 、通聯調閱查詢單2 份、行動電話讓渡書1 紙（見警
    二卷第19、21至37、39頁）在卷為憑。可知被告於96年12月
    14日將上開被害人甲○○遭搶奪之NOKIA 廠牌手機出售前，
    持有該手機。
  (3)被告雖辯稱上開NOKIA 廠牌手機係伊在住家附近拾獲云云，
    惟被告於本院供稱：伊孝順街住處距離明誠路一帶蠻遠的，
    坐計程車要約200 元，伊平時交通工具為伊自己之機車等語
    （見本院訴字第13號卷第94頁），可知被告對於高雄市○○
    路一帶並不陌生，又審酌歹徒鋌而走險搶奪被害人財物，其
    目的當在取得現金，或將有價值之財物變現或另作他用，搶
    奪被害人甲○○財物之歹徒對於有變現價值之手機，自不會
    輕易丟棄，被告所辯與常情不符，不足採信。
  3.上開事實一、(三)部分：
  (1)被害人林妙真於96年10月5 日18時30分許，在高雄市○○區
    ○○路與文自路口，甫發動停放在路邊之車牌號碼ZI-3757
    自小客車之引擎而尚未上鎖，遭歹徒趁其不及抗拒之際，徒
    手開啟右側車門，搶奪其所有置放在右前乘客座之皮包（內
    有健保卡、易利信廠牌、型號K610I 之手機1 支、現金2000
    多元等物）1 只，得手後，即騎乘不詳車號機車逃逸之事實
    ，業據證人林妙真於警詢、偵查及本院證述在卷（見警三卷
    第1 至3 頁、偵三卷第25至26頁、本院訴字第14號卷第114
    至117 頁）。被告於96年11月10日，持上開易利信廠牌手機
    1 支，至上址全亞洲公司，以2,500 元之價格，將上開易立
    信廠牌手機賣予不知情之黃瓊鶯乙節，亦據被告於偵查及本
    院供承在卷（見偵三卷第22至23頁、本院訴字第14號卷第13
    8 頁），核與證人黃瓊鶯於警詢時證述相符（見警三卷第6
    至7 頁），並有相片2 張、讓渡聲明書、高雄市政府營利事
    業登記證各1 紙在卷為憑（見警三卷第10至12頁）。
  (2)搶奪被害人林妙真手機之人為被告之事實，業據證人林妙真
    於警詢時證稱：當時歹徒穿1 件紫色雨衣，臉伊看得很清楚
    ，乙○○就是搶伊手機之人等語（見警三卷第3 頁），及於
    本院證述：伊不認識被告，但伊被搶當時有看到歹徒的臉，
    歹徒當時開伊副駕駛座的門，伊有看到歹徒的臉，當時下毛
    毛雨，歹徒騎機車穿雨衣，機車沒有熄火，歹徒是戴雨衣的
    帽子，臉部沒有用任何東西遮住，伊實際看到歹徒的臉約20
    秒，當時歹徒開伊車門時，伊車內燈有亮，搶伊皮包之人就
    是被告等語（見本院訴字第14號卷第114 至116 頁），證述
    綦詳。雖證人林妙真之偵查筆錄記載：經過那麼久，伊真的
    不記得當天搶伊皮包之人是否為被告云云（見偵三卷第26頁
    ），惟同日之偵查筆錄亦記載證人林妙真陳稱：伊希望指認
    他時，能不要與他面對面等語（見偵三卷第26頁），可知證
    人林妙真於偵查中證述時有所顧忌，且經本院利用雙向法庭
    ，將證人林妙真與被告隔離詰問結果，證人林妙真於本院證
    稱：就是在庭被告搶伊皮包，伊不知地檢署筆錄為何這麼記
    載，伊當時於警察局指認照片時，是依據歹徒臉部、嘴巴之
    特徵指認，伊印象較深刻的是歹徒的嘴巴等語（見本院訴字
    第14號卷第116 頁），則證人林妙真之偵查筆錄上開記載，
    難為有利於被告之認定。被告辯稱上開手機是其在住處附近
    拾獲云云，顯為事後卸責之詞，不足採信。
  4.從而，被告所辯均不足採，本件事證明確，被告犯行堪以認
    定，應予依法論科。
  (三)核被告所為，均係犯刑法第325 條第1 項搶奪罪。公訴人於
    起訴書認被告事實一、(二)所為，係犯刑法第320 條第1 項竊
    盜罪云云，尚有未合，惟其基本社會事實仍屬同一，本院自
    應予以審理，並變更其起訴法條。被告前於92年12月間因傷
    害等案件，經本院判處有期徒5 月，如易科罰金，以銀元3
    百元折算1 日確定，甫於94年6 月30日執行完畢出監，有臺
    灣高等法院被告前案紀錄表1 份在卷為憑，其受有期徒刑執
    行完畢後，於5 年內故意再犯本件有期徒刑以上之各罪，均
    為累犯，均應依刑法第47條第1 項規定，加重其刑。爰審酌
    被告均正值青壯，理應尋求正途賺取所得，卻多次搶奪他人
    財物，侵害他人財產安全之犯罪情節非輕，且犯後否認犯行
    ，飾詞卸責，未見悔意，惟部分搶奪取得之財物業已發還被
    害人領回等一切情狀，各量處如主文所示之刑，並定應其執
    行刑，以資懲儆。
  (四)至於查獲之數位相機1 臺、MOTOROLA手機1 支、諾基亞手機
    1 支、諾基亞聽筒1 支、T 型板手4 支、西瓜刀1 支、魚刀
    1 支，雖為被告持有之物，然無證據證明與本案犯罪有關，
    爰不予宣告沒收。
二、無罪部分：
  (一)公訴意旨另以：被告乙○○基於竊盜之犯意，分別：
    1.於97年2 月4 日6 時至22時許間某時，在高雄市左營區○
      ○○路158 號前，竊取被害人蔡永和所有車牌號碼CM5-96
      6 號重型機車1 台及置放在該機車內被害人蔡永和國民身
      分證、印章及存摺等物，得手後即離去。嗣於97年2 月4
      日22時許，被害人蔡永和發現機車遭竊，始報警處理。
    2.於97年3 月間某日，在高雄縣岡山鎮○○路61號，竊取被
      害人張文政所有警用新式反光背心1 件，得手後即離去。
    3.於97年3 月31日7 時55分許，在高雄市三民區○○○街36
      3 號，竊取被害人葉愛琳所有置放在不詳車號機車置物箱
      內之綠色皮包（內有愛仁醫院同仁通訊錄1 張、LG廠牌、
      型號KG320 黑色手機1 支、SWATCH手錶1 支、現金1640元
      等物）1 只，得手後即離去。嗣於97年3 月31日15時33分
      許，經被害人葉愛琳發現機車內之物品遭竊而報警處理。
    4.於97年5 月26日21時30分許，在高雄市左營區○○○路18
      6 號前，見被害人王明娟未熄火之不詳車號之車輛停放路
      旁且下車購物之際，竊取被害人王明娟所有置放在該汽車
      內之CELINE牌手提包（內有空白支票2 本、客票7 張、現
      金1 萬8,000 元、存摺1 本、G-PLUS廠牌白色手機1 支、
      票據明細表及客票紀錄表等物）1 只，得手後即離去。
    因認被告此部分均涉犯刑法第320條第1項竊盜罪嫌云云。
  (二)按犯罪事實應依證據認定之，無證據不得認定犯罪事實；又
    不能證明被告犯罪者，應諭知無罪之判決，刑事訟訴法第15
    4 條第2 項、第301 條第1 項分別定有明文。次按刑事訴訟
    法上所謂定犯罪事實之證據，係指足以認定被告確有犯罪行
    為之積極證據而言，該項證據自須適合於被告犯罪事實之認
    定，始得作為斷罪之資料，而認定不利於被告之事實，須依
    積極證據，苟積極證據不足為不利於被告事實之認定時，即
    應為有利於被告之認定，更不必有何有利之證據（參照最高
    法院29年上字第3105號、30年上字第816 號判例）。在訴訟
    上用以證明事實之證據，須於通常一般之人均不致於有所懷
    疑，而得確信其為真實之程度者，始得據以為有罪之認定；
    倘其證明尚未達到此一程度，而有合理之懷疑存在，致使無
    從為有罪之確信時，即應為無罪之判決（最高法院76年度台
    上字第4986號判例意旨參照）。
  (三)公訴人認被告涉有上開竊盜犯行，無非係以證人即被害人蔡
    永和、張文政、葉愛琳於警詢時、證人即被害人王明娟於警
    詢及偵查中之證述，並有高雄市政府警察局三民第一分局搜
    索、扣押筆錄、扣押物品目錄表、贓物認領保管單、高雄市
    政府警察局車輛尋獲電腦輸入單、照片、支票、華南商業銀
    行票據明細表、客票紀錄表等資料在卷，為其主要論據。
  (四)訊據被告固不否認警方於97年8 月21日上午11時許，在其位
    於高雄市○○區○○街370 號3 樓住處，查獲之被害人王明
    娟所有之華南商業銀行支票（面額4 萬6,100 元）1 張、合
    作金庫商業銀行支票（面額1 萬7,008 元、2 萬1,300 元）
    2 張、臺灣中小企業銀行支票（面額4 萬6,250 元）1 張、
    臺北富邦銀行支票（面額4 萬2,480 元）1 張、臺灣土地銀
    行支票（面額13萬5,095 元）1 張、華南商業銀行票據明細
    表、客票紀錄表1 份、張文政所有之警用新式反光背心1 件
    、蔡永和之國民身分證1 張、葉愛琳所有之愛仁醫院同仁通
    訊錄1 張等物為其所持有，惟堅決否認有何竊盜犯行，辯稱
    ：蔡永和之身分證係伊撿到，警用反光背心係伊在住家附近
    公園停放機車之菜籃上見與垃圾雜物放一起而拿回家，葉愛
    琳之通訊錄是伊在公共電話亭上看到而順手拿回家，在伊住
    處查扣之支票、支票明細表及客票紀錄等是用1 袋子裝在一
    起，伊一起撿到拿回家等語。
  (五)經查：
  1.警方於97年8 月21日11時許，在高雄市○○區○○街370 號
    3 樓，因被告乙○○另案遭通緝而將之逮捕時，同時在被告
    上址居住處查扣被害人王明娟所有之華南商業銀行支票（面
    額4 萬6,100 元）1 張、合作金庫商業銀行支票（面額1 萬
    7,008 元、2 萬1,300 元）2 張、臺灣中小企業銀行支票（
    面額4 萬6,250 元）1 張、臺北富邦銀行支票（面額4 萬2,
    480 元）1 張、臺灣土地銀行支票（面額13萬5,095 元）1
    張、華南商業銀行票據明細表、客票紀錄表1 份、被害人張
    文政所有之警用新式反光背心1 件、被害人蔡永和之國民身
    分證1 張及葉愛琳所有之愛仁醫院同仁通訊錄1 張等物（上
    開物品業均發還）乙節，業據被告供承在卷，並有自願搜索
    同意書、搜索扣押筆錄、扣押物品目錄表各1 份、贓物認領
    保管單4 份、搶奪暨竊盜贓證物照片9 張、支票影本7 紙、
    華南商業銀行票據明細表1 紙及客票紀錄表1 份（見警四卷
    第22至33、39、40、42、45頁上方、46、47、49至56頁）在
    卷為憑，堪以認定。
  2.被害人蔡永和所有之車牌號碼CM5-966 號重型機車及置放在
    該機車內蔡永和國民身分證、印章及存摺等物，於97年2 月
    4 日6 時至22時許間某時，在高雄市左營區○○○路158 號
    前遭竊，嗣於同日22時許，被害人蔡永和發現機車失竊而報
    警處理；而警方於97年8 月21日上午10時許至被告位於高雄
    市○○區○○街370 號3 樓住處搜索，查獲蔡永和失竊之身
    分證等情，業據證人蔡永和於警詢及本院證述其所有上開機
    車及置於機車置物箱內物品，於上開時、地失竊等語（見警
    四卷第8 至16頁、本院訴字第14號卷第44頁卷）在卷，並有
    高雄市政府警察局車輛尋獲電腦輸入單1 紙在卷可稽（見警
    四卷第38頁），固堪認定。惟證人蔡永和於警詢時證稱：伊
    於97年2 月4 日下午10時許在高雄市左營區○○○路158 號
    前，當時伊是將證件（含身分證、印章、存摺）放置於伊所
    有重機車（CM5-966 號）置物箱內，連同機車遭竊，伊失竊
    之上開機車，於97年5 月2 日下午9 時30分許，由高雄市三
    民一分局十全派出所通知伊辦理尋獲領回手續等語（見警四
    卷第8 至9 頁），於本院證稱：伊於97年5 月3 日找回遺失
    之機車，但置物箱裡之證件還是遺失，之後係於97年8 月21
    日十全派出所通知伊領回身分證；伊之機車失竊時，鎖頭沒
    有上鎖，且伊沒有拔鑰匙，伊之機車內還有身分證、印鑑、
    郵局及臺灣企銀之存摺等語（見本院訴字第14號卷第44至45
    頁），可知被害人蔡永和之機車早於97年5 月3 日尋回，同
    時置於機車置物箱內之身分證卻遲至警方於97年8 月21日在
    被告上址居住處搜索時始被查獲，且未查獲被害人蔡永和同
    時遭竊之其他物品，則不能排除被害人蔡永和置於上開機車
    置物箱內之證件遭竊賊丟棄後，再由被告拾獲之可能性。被
    告辯稱其持有被害人蔡永和之身分證係其拾獲等語，非全然
    無據。
  3.被害人張文政於97年3 月間某日，在高雄縣岡山鎮○○路61
    號，發現其所有之警用新式反光背心1 件被竊事實，業據證
    人張文政於警詢及本院證述在卷（見警四卷第11至12頁、本
    院訴字第14號卷第40至43頁），固堪認定。惟證人張文政於
    本院證述：伊遺失警用背心之處所是伊服務的地方，伊之服
    務單位是國道公路警察局第五警察隊岡山分隊，伊是休假回
    來時打開稽查袋發現裡面反光背心不見，伊以為是同事借去
    穿忘記還，故未報案；伊之稽查袋是放在伊辦公桌下，隊上
    沒有門禁，但除了洽公外，一般民眾原則上不能進入；伊背
    心遺失時，沒有調閱監視錄影帶，只有寫在公佈欄上，請撿
    到的人還伊，但是都沒有人還伊等語（見本院訴字第14號卷
    第40至42頁），可知被害人張文政上開警用背心失竊之處所
    為國道公路警察局第五警察隊岡山分隊，衡情一般竊賊基於
    害怕被逮捕之心態，應不會故意至警察單位行竊，本件尚無
    證據證明被告於97年3 月間有至國道公路警察局第五警察隊
    岡山分隊之情事，即難認定被告有於97年3 月間至國道公路
    警察局第五警察隊岡山分隊，竊取被害人張文政之上開警用
    反光背心。
  4.被害人葉愛琳於97年3 月31日7 時55分許，在高雄市三民區
    ○○○街363 號，發現其置放在不詳車號機車置物箱內之綠
    色皮包（內有愛仁醫院同仁通訊錄1 張、LG廠牌、型號KG32
    0 黑色手機1 支、SWATCH手錶1 支、現金1640元等物）1 只
    失竊，嗣於同日15時33分許報警處理之事實，業據證人即被
    害人葉愛琳於警詢及本院證述在卷（見警四卷第13至15頁、
    本院訴字第14號卷第118 至120 頁），固亦堪認定。惟查，
    證人葉愛琳於本院證稱：伊之皮包被偷時，因為通訊錄是小
    東西，伊報案時沒有寫進去，警方通知伊去認領伊遺失之物
    品，伊到警局時，沒有看到屬於伊被偷之物品，只有1 張通
    訊錄是伊的，伊失竊之物品除通訊錄外，沒有找回其他物品
    ；通訊錄內記載伊服務單位的員工電話，伊告訴警察伊不確
    定那是伊的，但伊失竊之包包內確有1 張一模一樣的通訊錄
    ，公司裡只有伊跟伊老闆有該通訊錄，伊有問過伊老闆，但
    是老闆說他沒有遺失通訊錄也沒有東西被偷等語（見本院訴
    字第14號卷第119 至120 頁），則依證人葉愛琳之證詞，固
    可認警方在被告住處查獲之愛仁醫院通訊錄為被害人葉愛琳
    失竊之物品，惟因該通訊錄為無價值性之物品，不能排除歹
    徒於竊取被害人葉愛琳之皮包後，將該皮包內無價值之通訊
    錄丟棄之可能性，則被告辯稱該通訊錄是伊於電話亭上看到
    而拾獲等語，即非全然不可信。
  5.被害人王明娟於97年5 月26日21時30分許，在高雄市左營區
    ○○○路186 號前，將未熄火之不詳車號之汽車停放路旁下
    車購物之際，遭歹徒竊取其置放在該汽車內之CELINE牌手提
    包（內有空白支票2 本、客票7 張、現金1 萬8,000 元、存
    摺1 本、G-PLUS廠牌白色手機1 支、票據明細表及客票紀錄
    表等物）1 只之事實，固據證人王明娟於警詢及本院證述在
    卷（見警四卷第16至18頁）。被告雖被查獲持有被害人王明
    娟遭竊之客票7 張、票據明細1 紙及客票記錄表1 份，惟此
    部分僅能證明被告持有上開物品之事實，尚無法證明被告取
    得該等物品之原因。被告辯稱其係拾獲上開物品等語，雖無
    法舉證證明，惟亦難遽以認定被告係自己行竊而取得上開客
    票7 張、票據明細1 紙及客票記錄表1 份。
  (六)從而，依罪疑唯有利於被告認定之原則，雖警方於上開時、
    地查獲被告持有被害人蔡永和之身分證、被害人張文政之警
    用反光背心、被害人葉愛琳之通訊錄、被害人王明娟之客票
    7 張、票據明細表、客票紀錄表等物品，惟因檢察官所為舉
    證，不足以證實被告確有上開竊盜犯行，本院復查無其他積
    極證據足認被告有檢察官所指上述犯行，依前揭說明，自應
    為被告無罪之諭知。又被告固於本院坦承有侵占上開遺失物
    之犯行，惟因此部分未經提起公訴，且與已起訴之竊盜罪間
    ，二者基本社會事實不同，非具有犯罪事實同一性之案件，
    本院無從變更起訴法條而予以審判，被告所涉侵占遺失物之
    犯行，應由公訴人另為適法之處置，附此敘明。
據上論斷，應依刑事訴訟法第299 條第1 項前段、第300 條、第
301 條第1 項，刑法第325 條第1 項、47條第1 項、第51條第5
款，判決如主文。
本案經檢察官丁○○到庭執行職務。
中    華    民    國    98    年    7     月    31    日
                  刑事第六庭  法  官  李璧君
                              法  官  曾仁勇
                              法  官  曾鈴
以上正本證明與原本無異。
如不服本判決應於收受送達後10日內向本院提出上訴書狀，並應
敘述具體理由；如未敘述上訴理由者，應於上訴期間屆滿後20日
內向本院補提理由書（均須按他造當事人之人數附繕本）「切勿
逕送上級法院」。
中    華    民    國    98    年    7     月    31    日
                               書記官  李月君
附錄本判決論罪科刑法條：
中華民國刑法第325條（普通搶奪罪）
意圖為自己或第三人不法之所有，而搶奪他人之動產者，處6 月
以上5 年以下有期徒刑。
因而致人於死者，處無期徒刑或7 年以上有期徒刑，致重傷者，
處3 年以上10年以下有期徒刑。
第 1 項之未遂犯罰之。


司法院資訊處製作；財團法人民間司法改革基金會備份。
